---
title: "Cyclistic case study"
author: "Roberval Teixeira"
date: "2024-07-05"
output: html_document
---

## Como usei R nesse projeto

### Prepação

Nesse estudo de caso utilizei o pacote Tidyverse, com suas bibliotecas, incluindo também a Lubridate para trabalhar com datas e horas.

```{r}
install.packages("tidyverse")
library(tidyverse)
library(lubridate)
```

Após isso, fiz upload da base de dados utilizada, foram 12 arquivos, relativo a um ano de dados. A origem dos arquivos está aqui: <https://divvy-tripdata.s3.amazonaws.com/index.html>

```{r}
trip_06_2023 <-read_csv("202306-divvy-tripdata.csv")
trip_07_2023 <-read_csv("202307-divvy-tripdata.csv")
trip_08_2023 <-read_csv("202308-divvy-tripdata.csv")
trip_09_2023 <-read_csv("202309-divvy-tripdata.csv")
trip_10_2023 <-read_csv("202310-divvy-tripdata.csv")
trip_11_2023 <-read_csv("202311-divvy-tripdata.csv")
trip_12_2023 <-read_csv("202312-divvy-tripdata.csv")
trip_01_2024 <-read_csv("202401-divvy-tripdata.csv")
trip_02_2024 <-read_csv("202402-divvy-tripdata.csv")
trip_03_2024 <-read_csv("202403-divvy-tripdata.csv")
trip_04_2024 <-read_csv("202404-divvy-tripdata.csv")
trip_05_2024 <-read_csv("202405-divvy-tripdata.csv")
```

Certo, são muitos arquivos, então transformei em um único df:

```{r}
all_trips <- bind_rows(trip_06_2023, trip_07_2023, trip_08_2023, trip_09_2023, trip_10_2023, trip_11_2023, trip_12_2023, trip_01_2024, trip_02_2024, trip_03_2024, trip_04_2024, trip_05_2024)
```

Como próximo passo, fiz uma inspeção do df:

```{r}
colnames(all_trips)
nrow(all_trips)
dim(all_trips)
head(all_trips)
str(all_trips)
```

### Processamento

Pronto! Aqui iniciamos o trabalho de ajuste dos dados e análise. Nesse ponto, precisei excluir viagens com menos de 1 minuto, conforme instrução do fornecedor dos dados, pois essa contagem é associada a contagem de tempo indevido, quando as bicicletas são removidas para movimentação ou quando o usuário quer confirmar se a bicicleta foi encaixada corretamente no docker.

Para isso, utilizei o comando:

```{r}
all_trips <- all_trips[!(all_trips$travel_time<60),]
```

Perfeito! Outro ponto que precisei ajustar foi a mudança dos dias da semana de número para o nome por extenso.

```{r}
all_trips <- all_trips %>% 
  mutate(weekday = recode(weekday,"1" = "Sunday", "2" = "Monday", "3" = "Tuesday", "4" = "Wednesday", "5" = "Thursday", "6" = "Friday", "7" = "Saturday"))
```

Tudo pronto! Então iniciei a extração das informações para a análise. Primeiro fiz a verificação da divisão de números de usuários casuais e membros:

```{r}
table(all_trips$user_type)
```

Queria verificar a média mensal de viagens de todo o período, separando por tipo de usuário.

```{r}
aggregate(all_trips$travel_time ~ all_trips$user_type + all_trips$travel_month + all_trips$year, FUN = mean)
```

Achei interessante também verificar a mediana, e os tempos de viagem mínimo e máximo.

```{r}
aggregate(all_trips$travel_time ~ all_trips$user_type + all_trips$travel_month + all_trips$year, FUN = median)
aggregate(all_trips$travel_time ~ all_trips$user_type, FUN = min)
aggregate(all_trips$travel_time ~ all_trips$user_type, FUN = max)
```

Também queria verificar essa variação de tempo de viagem semanal.

```{r}
aggregate(all_trips$travel_time ~ all_trips$user_type + all_trips$weekday, FUN = mean)
aggregate(all_trips$travel_time ~ all_trips$user_type + all_trips$weekday, FUN = median)
```

Por fim, armazenei os dados relacionados as médias anuais e mensais de tempos e viagem para gerar arquivos os CSV.

```{r}
avg_anual_trips <- aggregate(all_trips$travel_time ~ all_trips$user_type + all_trips$travel_month + all_trips$year, FUN = mean)
avg_weekly_trips <- aggregate(all_trips$travel_time ~ all_trips$user_type + all_trips$weekday, FUN = mean)
```

Gerando os arquivos CSV da análise:

```{r}
write.csv(avg_anual_trips, file = "C:\\Users\\rubat\\Documents\\Proj2024\\Data Analyst\\Projetos\\Estudo de caso 1\\R_project\\avg_anual_trips.csv", row.names = FALSE)
write.csv(avg_weekly_trips, file = "C:\\Users\\rubat\\Documents\\Proj2024\\Data Analyst\\Projetos\\Estudo de caso 1\\R_project\\avg_weekly_trips.csv", row.names = FALSE)
```

Achei importante olhar para o comportamento de uso em relação aos modelos de bicicletas. Para isso, utilizei o seguinte comando:

```{r}
bike_model <- all_trips %>%
  group_by(all_trips$weekday, all_trips$bike_type, all_trips$user_type) %>%
  summarise(daily_count = n(), .groups = 'drop')
```

Com o novo df bike_model gerado, renomeei as colunas:

```{r}
bike_model<- rename(bike_model, weekday = "all_trips$weekday",  bike_type = "all_trips$bike_type", user_type = "all_trips$user_type")
```

E também salvei o arquivo CSV:

```{r}
write.csv(bike_model, file = "C:\\Users\\rubat\\Documents\\Proj2024\\Data Analyst\\Projetos\\Estudo de caso 1\\R_project\\bike_model.csv", row.names = FALSE)
```

### Conclusão

Como se trata de um projeto didático optei por criar uma dashboard com o Tableau. [Confira aqui.](https://public.tableau.com/views/Cyclistic_Data_Viz/Cyclistic_Analysis?:language=pt-BR&:sid=&:redirect=auth&:display_count=n&:origin=viz_share_link)
